臺灣臺北地方法院刑事判決　　　　　　　　　　　　　　九十年度自字第七六號
　　自　訴　人　乙○○
　　被　　　告　甲○○
右列被告因誣告案件，經自訴人提起自訴，本院判決如左：
    主    文
甲○○無罪。
    理    由
一、自訴意旨略以：被告甲○○係端儀營造工程有限公司（下稱端儀公司）之負責人
    ，自訴人乙○○於民國八十六年八月間向端儀公司借牌承攬台北市政府環境保護
    局「山豬窟垃圾衛生掩埋場第五標工程」，完工後全部工程款均匯入端儀公司之
    帳戶，端儀公司自八十八年後半年即因財務困難而影響公司營運，並關閉台北辦
    事處，僅提供00000000之電話聯絡。被告明知端儀公司迄今尚欠自訴人
    工程款，且被告個人積欠自訴人以委託方式保管之金錢新台幣（下同）五十萬元
    ，並簽立保管書為憑，詎其為免清償前開款項，竟意圖使自訴人受刑事處分，捏
    造自訴人偽造保管書之不實事項，對自訴人向本院提出偽造文書之自訴，幸經該
    案法官明察，諭知自訴人無罪之判決，雖經被告上訴但其嗣後又撤上訴，而告確
    定，因認被告涉有誣告罪嫌云云。
二、按犯罪事實應依證據認定之，無證據不得推定其犯罪事實，刑事訴訟法第一百五
    十四條定有明文。又按刑法上誣告罪之成立，以告訴人所訴被訴人之事實必須完
    全出於虛構為要件，若有出於誤會或懷疑有此事實而為申告，以致不能證明其所
    訴之事實為真實，縱被訴人不負刑責，而告訴人本缺乏誣告之故意，亦難成立誣
    告罪名；誣告罪之成立，以意圖使他人受刑事處分虛構事實，而向該管公務員申
    告為其要件，故其所訴之事實雖不能證明其係屬實在，而在積極方面尚無證據證
    明其確係故意虛構者，仍不能遽以誣告罪論處（參照最高法院二十年上字第七一
    七、三十二年上字第一八四、四十年台上字第八八、四十六年台上字第九二七號
    例判)。
三、訊據被告甲○○堅決否認有誣告犯行，辯稱：伊並未向自訴人借款或保管任何款
    項，前開保管書係自訴人自行書寫，保管書上端儀公司之大小章，係自訴人所盜
    用，自訴人偽造文書部分雖經判決無罪確定，然非證明自訴人無偽造保管書；又
    自訴人依前開保管書提起給付之訴，經本院九十年度店簡字第七九二號判決駁回
    其訴，被告並未虛構事實或有誣告故意等語。經查：
    （一）被告前於八十九年六月二十八日以自訴人偽造保管書為由，向本院提起自
          訴人偽造文書之自訴，而該保管書載明「本人乙○○今將現金新臺幣伍拾
          萬元整委託甲○○君代為保管，俟日後經本人通知一星期內返還託管之現
          金伍拾萬元整，返還時本保管書同時交予甲○○君作廢，恐口說無憑特立
          此據。」，此有卷附保管書一紙在卷足憑，依前開保管書文字所載內容，
          自訴人係將現金五十萬元交付予被告保管，此與自訴人於八十九年六月十
          二日通知被告依八十六年十二月二十五日所立保管書，返還自訴人委託保
          管之現金五十萬元意旨相符，此亦有卷附保管書附卷可參，故保管書係自
          訴人用以證明委託被告保管五十萬元之證據，應無疑義。惟自訴人於本院
          八十九年自字第五九六號自訴案件中及本院審理時均自陳，被告個人向伊
          借款五十萬元，而以委託保管之方式為將來還款之憑據，然此顯與一般借
          款立借據為憑之常情不符，而自訴人自承保管書由伊繕打製作，對於交付
          五十萬元予被告之事實又不能證明，則前開保管書內容之真偽，並非無疑
          ，被告因自訴人自行繕本保管書而認自訴人涉有偽造文書罪嫌，難謂完全
          出於虛構。
    （二）本院八十九年自字第五九六號判決以保管書上被告甲○○及端儀營造工程
          有限公司印文之真正，認定保管書內容為真，而為自訴人無罪判決之諭知
          ，固非無據。惟自訴人對於被告辯稱端儀公司有三套大小章之事實，並不
          爭執，且自承於八十六年八月間向端儀公司借牌使用後，經常使用端儀公
          司之大小章，八十九年一月一日後端儀公司結束營運，被告曾交付其中一
          套予伊使用，則被告辯稱自訴人很容易取得端儀公司之大小章使用，尚非
          無據；而倘被告個人向自訴人借款為真，衡情應無由端儀公司於保管書上
          用印之必要，故尚難以保管書上印文之真正，逕認保管書之內容為真，是
          兩造對於保管書內容之真偽既仍有爭執，自訴人復未能證明確有交付款項
          之事實，則被告對於前案自訴之事實，雖不能證明其係實在，但並非完全
          出於虛構，縱自訴人不負偽造文書或盜用印文之刑責，在積極方面尚不能
          證明被告確係故意虛構事實，衡諸前開判例所示，尚難遽以誣告罪論處；
          此外復查無其他積極證據足資認定被告有何誣告之犯行，因不能證明其犯
          罪，自應為無罪判決之諭知。
據上論斷，應依刑事訴訟法第三百四十三條、第三百零一條第一項，判決如主文。
中      華      民      國      九十一      年      四    月  二十六    日
          臺灣臺北地方法院刑事第七庭
                                          法  官  吳  素  勤
右正本證明與原本無異。
如不服本判決，應於判決送達後十日內，向本院提出上訴狀。
                                          書記官  陳  錦  獎
中      華      民      國      九十一      年      四      月   二十六 日
